【裁判字號】    97,易,751
【裁判日期】    970606
【裁判案由】    詐欺
【裁判全文】
臺灣彰化地方法院刑事判決               97年度易字第751號
公  訴  人  臺灣彰化地方法院檢察署檢察官
被      告  乙○
                    （現於臺灣臺中監獄執行中）
            丁○○
            戊○○原名：謝秉.
上列被告因犯詐欺案件，原經檢察官聲請簡易處刑（97年度偵字
第1790、2429號），本院員林簡易庭認為有所不妥，簽請改分為
通常程序，本院以簡式審判程序判決如下：
    主  文
乙○(一)幫助共同意圖為自己不法之所有，以詐術使人將本人之物
交付，累犯，處有期徒刑肆月，如易科罰金，以新臺幣壹仟元折
算壹日。又(二)幫助共同意圖為自己不法之所有，以詐術使人將本
人之物交付，未遂，累犯，處有期徒刑貳月，如易科罰金，以新
臺幣壹仟元折算壹日。(三)應執行有期徒刑陸月，如易科罰金，以
新臺幣壹仟元折算壹日。
丁○○幫助共同意圖為自己不法之所有，以詐術使人將本人之物
交付，累犯，處有期徒刑肆月，如易科罰金，以新臺幣壹仟元折
算壹日。
戊○○幫助共同意圖為自己不法之所有，以詐術使人將本人之物
交付，未遂，累犯，處有期徒刑貳月，如易科罰金，以新臺幣壹
仟元折算壹日。
    事實及理由
一、犯罪事實：
  (一)乙○自民國（下同）75年間起，有多項竊盜、煙毒、妨害
    風化等前科。又因二件施用施用毒品罪，先後經臺灣高等法
    院台中分院94年度上訴字第362號判決，判處有期徒刑1年2
    月確定；及經臺灣台中地方法院94年度中簡上字第697號判
    決判處有期徒刑5月確定，兩罪定應執行刑有期徒刑1年6月
    ，96年4月19日執行完畢出監（構成累犯）。丁○○自86
    年間起，有槍砲、毒品等前科，又犯施用毒品罪，經本院
    94年度訴字第1718號判決處有期徒刑1年4月，96年4月18日
    假釋出監，已於96年6月19日假釋期滿，視為執行完畢（構
    成累犯）。戊○○自90年間起有多項毒品前科，94年間因
    二件施用毒品案件，經臺灣雲林地方法院94年度訴字第560
    號判決處有期徒刑1年4月、6月，應執行刑1年8月，後減為
    有期徒刑8月、3月，應執行刑10月，96年8月5日執行完畢出
    監（構成累犯）。乙○、丁○○、戊○○三人同為因吸毒而
    認識的朋友。
  (二)丁○○因吸毒而缺錢花用，經乙○介紹得知販賣帳戶可以非
    法牟利。丁○○與乙○，均知悉金融機構帳戶係個人理財之
    重要工具，關係個人財產、信用之表徵，其均得預見將所有
    之金融機構帳戶任意出賣他人，將可能遭對方作為不法用途
    使用，而其發生並不違背其本意，竟基於幫助詐欺之未必故
    意，由乙○依循報紙上登載收購帳戶之廣告，先與收購帳戶
    之人聯絡，收購帳戶者先提供新臺幣（下同）2000元給乙○
    作為開戶金，乙○遂於96年10月31日與丁○○一同至臺灣銀
    行員林分行，由丁○○以上述2000元，開立臺灣銀行員林分
    行帳號000000000000號帳戶，開戶後乙○、丁○○並在臺灣
    銀行員林分行附近之菜市場，由乙○將丁○○所申辦之前開
    帳戶之存摺、印章、提款卡、密碼單出賣與收購帳戶之真實
    姓名年籍不詳成年人，該收購者支付5000元收購金給乙○，
    乙○再將該5000元交付給丁○○。乙○、丁○○容任收購者
    及其所屬詐欺集團成員作為詐欺取財之工具。收購者及其所
    屬詐欺集團成員取得上開帳戶資料後，即基於意圖為自己不
    法所有之犯意聯絡，由真實姓名年籍不詳之成年人，於96
    年12月3日下午3時許，撥打電話予身在臺北縣新莊市之丙○○，要丙○○猜猜他是誰，丙○○感覺對方聲音很像友人「
    奧斯卡」，即脫口說出「奧斯卡」，對方表示沒錯，又說其
    急需現金7萬元，致丙○○陷於錯誤，遂依指示於同日利用
    中國信託網路銀行轉帳5萬及2萬至丁○○前開帳戶，隨即遭
    人提領一空。嗣丙○○察覺有異，始知受騙。
  (三)戊○○因吸毒而缺錢花用，經乙○介紹得知販賣帳戶可以非
    法牟利。戊○○與乙○，均知悉金融機構帳戶係個人理財之
    重要工具，關係個人財產、信用之表徵，其均得預見將所有
    之金融機構帳戶任意出賣他人，將可能遭對方作為不法用途
    使用，而其發生並不違背其本意，竟基於幫助詐欺之未必故
    意，由乙○依循報紙上登載收購帳戶之廣告，先與收購帳戶
    之人聯絡，再由乙○與戊○○，一同於97年1月17日，至臺
    灣銀行員林分行，以戊○○名義開立帳號000000000000號帳
    戶，領取存摺。戊○○與乙○並於當日，將前開帳戶之存摺
    、印章，在臺灣銀行員林分行附近之菜市場，出賣與收購帳
    戶之真實姓名年籍不詳成年人（起訴書誤載乙○與戊○○一
    併將提款卡、密碼函交付予前開收購者），戊○○因而獲得
    5000元之對價，容任對方及其所屬詐欺集團成員作為詐欺取
    財之工具。收購者及及其所屬詐欺集團成員，取得上述帳戶
    之存摺、印章後，即於意圖為自己不法所有之犯意聯絡，由
    真實姓名年籍不詳之成年人，於97年1月21日上午10時許，
    撥打電話予甲○○，佯稱為甲○○之友人，告知甲○○其需
    用錢，要求甲○○先返還其部分借款，致甲○○陷於錯誤，
    答應匯款到上述戊○○帳戶。然另一方面，戊○○於交付存
    摺、印章後，良心不安，於97年1月21日13時55分許，前往
    臺灣銀行員林分行辦理存摺掛失，並補發存摺。而收購帳戶
    者及其所屬詐欺集團成員，並不知悉戊○○已經辦理掛失，
    仍電話指示甲○○於97年1月22日上午10時40分匯款109萬元
    至戊○○前開帳戶，嗣甲○○察覺有異，始知受騙報警處理
    。而上述戊○○之帳戶因補發存摺，又尚未交付提款卡，詐
    騙集團未及向戊○○拿取新存摺之前，即遭警方通知止付，
    詐欺行為因而未遂。
二、認定事實之證據及理由：
  (一)本案全部卷證所涵括之供述證據及非供述證據，經公訴人及
    被告均同意全部證據之證據能力，是後述所引用證據之證據
    能力均無疑義，合先敘明。
  (二)被告三人於警詢、偵查、本院審理中，均自白確實有販售帳
    戶之不法行為。
  (三)證人（被害人）丙○○之96年12月4日警訊筆錄之指述，可
    證明其遭受詐騙而匯款至被告上述帳戶之事實。又丁○○之
    臺灣銀行員林分行000000000000號帳戶之開戶資料、交易明
    細查詢資料、中國信託網路銀行轉帳交易通知函，顯示：
┌───────────────────────────┐
│96.10.31以2000元開戶。                                │
│96.11.1有50萬元不明款項匯入及當日提領一空之異常狀況。 │
│96.12.1餘額163元。                                    │
│96.12.3丙○○匯入款5萬元，隨即遭人分為2萬元、2萬元、  │
│       9000元跨行領款。                               │
│96.12.3丙○○再匯入2萬元，隨即遭人提領2萬元。         │
│96.12.4止付。                                         │
└───────────────────────────┘
    上述往來資料，顯示一開戶後，即有不正常往來情形，又每
    次匯入隨即遭人提領一空，乃典型詐欺集團之犯罪手法。
  (四)證人（被害人）甲○○97年1月23日警訊筆錄之指述，甲○○日盛銀行存摺之匯出紀錄、匯款單等，可證明其遭受詐騙
    而匯款至被告上述帳戶之事實。又戊○○000000000000之臺
    灣銀行員林分行之開戶資料、交易明細查詢、臺灣銀行員林
    分行97年5月28日員林營字第09750009481號函覆資料等，顯
    示：
┌───────────────────────────┐
│97.1.17以2000元開戶，並申請核發金融卡。               │
│97.1.18匯入8000元。                                   │
│97.1.18提領5000元。                                   │
│97.1.21之13時55分7秒戊○○前往銀行辦理存摺掛失補發，並│
│       於14時44分42秒提領1450元現金。                 │
│97.1.22之11時10分08秒甲○○匯入109萬元。              │
│97.1.22之12時39分33秒有署名「許文杰」之人，臨櫃辦理現 │
│       金存款1588元，存款成功，然12時42分26秒又欲現金 │
│       提1588元，卻提領失敗，經銀行以反向沖銷方式更正 │
│       。                                             │
│97.1.23之10時28分45秒，經反詐騙專線通報止付。         │
│97.1.23之14時35分56秒臺灣銀行註銷金融卡。             │
│97.1.29匯還109萬元給甲○○。                          │
└───────────────────────────┘
    上述帳戶之往來明細，可知核發存摺後，即遭人反覆測試領
    款，確定帳戶存摺可使用後，即發生甲○○遭詐騙之事實，
    屬於詐欺集團蒐購帳戶之典型犯罪手法。
  (五)又存摺、印章（或晶片金融卡），均為關係個人理財之重要
    工具，一般人皆會妥善保管。而且當今金融業競爭激烈，金
    融機構普遍廣招客戶，一般人至郵局或銀行開設帳戶並非難
    事，如非供犯罪之非法使用，衡情自無置自己名義帳戶不用
    ，而取得他人帳戶使用之必要。且金融存款帳戶事關存戶個
    人財產權益之保障，其與存戶印鑑章結合，具高度專有性，
    除非本人或與本人親密關係者，難認有何理由可自由流通使
    用該存摺，一般人皆有妥為保管防阻他人任意使用之認識，
    縱因特殊情況偶有交付他人使用之需，亦必然深入瞭解用途
    後再行提供以使用，方符常情。而該等專有物品如落入不明
    人士手中，極易被利用為與財產有關之犯罪工具，此又係具
    備一般生活智識者皆能體察之常識，被告三人均年屆40餘歲
    ，在社會工作多年，足認其心智成熟，亦具一般智識程度及
    社會經驗，對於上開各情，自有認識，竟仍將自己前開帳戶
    之存簿（或提款卡、密碼）提供予他人使用。且該成年人及
    詐騙集團果然作為詐騙出入使用，足見被告三人主觀上顯具
    有縱使供作為詐欺取財之用，亦不違背其本意之不確定故意
    至明。
  (六)綜上所述，本案事證已臻明確，被告犯行應堪認定，應予依
   法論科。
三、論罪科刑之理由：
  (一)按刑法上之幫助犯，係指以幫助之意思，對於正犯資以助力
    ，而未參與實施犯罪之行為者而言（最高法院49年臺上字第
    77號判例參照）。查被告丁○○、戊○○提供銀行帳戶之存
    摺、印章（或提款卡、密碼）等他人供詐欺取財使用，並未
    參與詐欺取財之行為，然其顯係以幫助之意思，參與構成要
    件以外之行為，為幫助犯。被告乙○看報紙聯絡詐騙集團，
    安排丁○○、戊○○開戶，並親手將該2個帳戶資料交給收
    購者，對於詐欺行為亦有幫助助力，應論以幫助犯。又被告
    戊○○、乙○一同販售戊○○帳戶部分，該被告戊○○雖有
    申請金融卡，但該帳戶97年1月23日被通報為警示戶後，金
    融卡未經領取即遭註銷。而在被害人甲○○匯款前，被告戊○○已經掛失補發存摺，所以詐騙集團所持有之舊存摺，已
    經失效而無法提領該帳戶之金錢，而詐騙集團尚未及聯絡被
    告戊○○取得新存摺之前，該帳戶即被通報為警示帳戶而止
    付，故詐騙集團始終未曾建立對該109萬元款項之支配管理
    關係，詐騙行為應僅為未遂犯。又被告乙○先後二次聯絡詐
    騙集團，提供帳戶之行為，犯罪時間相差數月，應論以二罪
    之數罪併罰關係。又詐欺集團有多數共犯存在，有犯意聯絡
    及行為分擔，應論以共同正犯。
  (二)故被告丁○○應論以一個：刑法第30條第1項、第339條第
    1項、第28條之「幫助共同詐欺取財罪」。被告戊○○應
    論以以一個：刑法第30條第1項、第25條第1項、第339條第3
    項、第28條之「幫助共同詐欺取財未遂罪」。被告乙○應
    論以一個：刑法第30條第1項、第339條第1項、第28條之「
    幫助共同詐欺取財罪」，以及另一個：刑法第30條第1項、
    第25條第1項、第339條第3項、第28條之「幫助共同詐欺取
    財未遂罪」。
  (三)被告三人有事實欄內之前科執行經過，此有臺灣高等法院被
    告全國前案紀錄表乙紙附卷可稽，其受此有期徒刑執行完畢
    後，五年以內故意再犯有期徒刑以上之罪，應依累犯規定加
    重其刑。又被告三人僅為幫助犯，應按正犯之刑度，依刑法
    第30條第2項減輕其刑（先加後減之）。又被告乙○與戊○○就犯罪事實(三)提供戊○○帳戶部分，正犯之詐欺行為僅止
    於未遂，幫助犯亦應適用刑法第25條第2項遞減輕之。
  (四)量刑審酌：被告三人均前累累，素行不佳。被告三人為貪圖
    一點小利，擅自提供帳戶供他人非法使用，助長社會犯罪風
    氣，導致增加追查困難。惟念及被告本身並未實際參與本件
    詐欺取財犯行，責難性較小。犯後雖未賠償被害人，但已坦
    承犯行，態度尚可等一切情狀，量處如主文所示之刑，及就
    被告乙○部分定執行刑，並各及諭知易科罰金之標準。
  (五)被告三人出售之銀行存摺、提款卡等，該等物品雖原為被告
    所有，然已給予詐騙集團使用，已非被告所有，不另為沒收
    之諭知，附此敘明。
四、適用法條：
  (一)刑事訴訟法第452條、刑事訴訟法第273條之1第1項、第310
    條之2、第454條第1項。
  (二)刑法第339條第1項、第3項、第47條第1項、第30條第1項、
    第2項、第25條第1項、第2項、第28條、第41條第1項前段、
    第2項、第51條第5款。
  (三)刑法施行法第1條之1第1項、第2項前段。
本案經檢察官郭玄義到庭執行職務。
中    華    民    國    97    年    6    月    6    日
                  刑事第八庭    法      官    葉明松
以上正本證明與原本無異。
如不服本判決應於收受本判決後十日內向本院提出上訴書狀，其
未敘述上訴理由者，並得於提起上訴後十日內向本院補提理由書
狀（均須按他造當事人之人數附繕本）「切勿逕送上級法院」。
告訴人或被害人對於判決如有不服具備理由請求檢察官上訴者，
其上訴期間之計算係以檢察官收受判決正本之日期為準。
中    華    民    國    97    年    6    月    6    日
                                書  記  官    施秀青
【附錄本案論罪法條】
中華民國刑法第30條
（幫助犯及其處罰）
幫助他人實行犯罪行為者，為幫助犯。雖他人不知幫助之情者，
亦同。
幫助犯之處罰，得按正犯之刑減輕之。
中華民國刑法第339條
（普通詐欺罪）
意圖為自己或第三人不法之所有，以詐術使人將本人或第三人之
物交付者，處 5 年以下有期徒刑、拘役或科或併科 1 千元以下
罰金。
以前項方法得財產上不法之利益或使第三人得之者，亦同。
前二項之未遂犯罰之。


司法院資訊處製作；財團法人民間司法改革基金會備份。
